臺灣高等法院刑事判決　　　　　　　　94年度上訴字第1173號
　　上　訴　人
　　即　被　告　甲○○
上列上訴人因違反槍砲彈藥刀械管制條例案件，不服臺灣士林地
方法院93年度訴字第473號，中華民國94年3月11日第一審判決（
起訴案號：臺灣士林地方法院檢察署92年度偵緝字第1032號），
提起上訴，本院判決如下：
    主  文
上訴駁回。
    事  實
一、甲○○曾有違反槍砲彈藥刀械管制條例、肅清煙毒條例等前
    科，又於民國（下同）88年間，因違反麻醉藥品管理條例案
    件，經最高法院於88年3月11日，以88年度臺上字第1150號
    判處有期徒刑3年6月確定，於91年8月2日縮刑期滿執行完畢
    （構成累犯）。詎不知悔改，明知未經許可，不得無故持有
    槍砲彈藥刀械管制條例所列管之各式槍砲及彈藥之主要組成
    零件，竟於92年1月間某日（按，甲○○供述取得改造手槍
    時間為該年之農曆過年前，因92年農曆正月初1為同年國曆2
    月1日，故認定犯罪時間為92年1月間），在臺北市○○○○
    ○路之市○○道上其所經營之檳榔攤內，因綽號「鬼頭」之
    成年男子，前來交付槍枝用以抵償賭債，甲○○遂取得由玩
    具金屬槍身與土造金屬滑套、槍管組合而成之可供發射子彈
    具有殺傷力之改造手槍1枝（含彈匣1個），未經許可持有之
    ，嗣將之攜回當時居住使用之臺北縣淡水鎮○○街3巷20弄
    15之3號4樓（即3樓頂樓加蓋）藏放。復另行起意，於92年1
    月間，陸續至臺北市士林區士林夜市金雞廣場、臺北縣淡水
    鎮某雜貨店內購買鞭炮後，返回其上開真理街住處房間，將
    鞭炮內火藥撥出，而取得彈藥之主要組成零件火藥1瓶後，
    未經許可而無故持有之，亦藏放在其前揭真理街住處內。迨
    92年3月21日下午3時許，經臺北市政府警察局南港分局員警
    持臺灣士林地方法院核發之搜索票前往上址執行搜索，在客
    廳內扣得子彈成品9顆、半成品子彈30顆、彈頭6顆、火藥引
    信11顆、彈簧2條、槍管半成品1枝、工具盒1個等物（均不
    具殺傷力，亦非屬槍砲彈藥刀械管制條例所列管之槍砲、彈
    藥或其主要組成零件）及具有殺傷力之改造手槍1枝（含彈
    匣1個，槍枝管制編號0000000000號）、彈藥之主要組成零
    件火藥1瓶（驗餘淨重9.95公克），始查悉上情。
二、案經臺北市政府警察局南港分局報請臺灣士林地方法院檢察
    署檢察官偵查起訴。
    理  由
一、上揭事實，業據上訴人即被告甲○○於原審、本院審理時坦
    承不諱，並經與被告同住一處之證人即被告之姐夏夢鳳、母
    親張滿於偵查中分別證述在卷，復有臺北市政府警察局南港
    分局搜索扣押筆錄、現場照片附卷可稽，另有槍枝1枝（含
    彈匣1個）、黑色粉末1瓶扣案可資佐證，該扣案之槍枝經送
    內政部警政署刑事警察局鑑定結果，認該改造手槍1枝（含
    彈匣1個，槍枝管制編號0000000000號），係由玩具金屬槍
    身與土造金屬滑套、槍管組合而成，機械性能正常，可擊發
    適用之子彈，認具殺傷力，有該局92年5月30日刑鑑字第
    0920048161號槍彈鑑定書在卷足憑，又扣案之黑色粉末1瓶
    經送驗結果（淨重10公克，取0.05公克化驗），檢出碳粉、
    鋁粉、過氯酸鉀、硝酸鉀、硝化纖維、硝化甘油等成分，認
    含煙火類火藥及雙基發射藥，依據內政部86年11月24日台（
    86）內警字第86 70683號公告，火藥為炸彈或爆裂物之主要
    組成零件，有該局92年6月23日刑偵五字第0920118265號鑑
    驗通知書附卷可按，足徵被告之自白與事實相符，本件事證
    明確，被告未經許可持有上開具殺傷力之改造手槍及彈藥之
    主要組成零件之事實均堪認定，應依法論科。
二、本件改造手槍、火藥，分別屬於槍砲彈藥刀械管制條例第4
    條第1 項第1 、2 款所稱之槍砲及彈藥之主要組成零件，被
    告未經許可而持有，核其所為，係犯90年11月14日修正公布
    之槍砲彈藥刀械管制條例第11條第4 項之未經許可，持有可
    發射子彈具有殺傷力之改造手槍罪、同條例第13條第4 項之
    未經許可持有彈藥之主要組成零件罪。按被告行為後，槍砲
    彈藥刀械管制條例業經總統於94年1 月26日以華總一義字第
    09400010101 號令修正公布，並自94年1 月28日生效施行，
    原條例第8 條與第10條、第11條合併修正移列為修正條文第
    8 條，原條例第10、11條刪除；修正前槍砲彈藥刀械管制條
    例第11條第4 項之未經許可持有可發射子彈具有殺傷力之各
    式槍砲罪，移至新法第8 條第4 項，除將舊法規定之「槍砲
    」修正為「槍枝」外，修正前之法定刑為1 年以上7 年以下
    有期徒刑，併科新臺幣7 百萬元以下罰金，修正後槍砲彈藥
    刀械管制條例第8 條第4 項係規定：「未經許可持有第4 條
    第1 項第1 款所定其他可發射金屬或子彈具有殺傷力之各式
    槍枝者，處3 年以上10年以下有期徒刑，併科新臺幣700 萬
    元以下罰金」，比較新舊法結果，以修正前之舊法對於被告
    較為有利，自應依刑法第2 條第1 項但書之規定，適用修正
    前即90年11月14日修正公布之槍砲彈藥刀械管制條例第11條
    第4 項之規定處斷。查被告有事實欄所載之犯罪科刑執行紀
    錄，此有臺灣高等法院被告全國前案紀錄表在卷供參，其受
    有期徒刑之執行完畢後，5 年以內再犯本件有期徒刑以上之
    罪，係屬累犯，應依刑法第47條之規定各加重其刑。被告所
    犯上開未經許可持有可發射子彈具有殺傷力之改造手槍罪與
    未經許可持有彈藥之主要組成零件罪間，犯意各別，行為互
    殊，罪名有異，應予分論併罰。
三、原審以被告罪證明確，適用修正前即90年11月14日修正公布
    槍砲彈藥刀械管制條例第11條第4項、第13條第4項，刑法第
    2條第1項但書、第11條前段、第47條、第42條第2項、第51
    條第5款、第7款，罰金罰鍰提高標準條例第2條，現行法規
    所定貨幣單位折算新臺幣條例第2條，審酌被告有事實欄所示
    之犯罪科刑執行紀錄，有本院被告全國前案紀錄表存卷可考
    ，顯見其素行不佳、犯罪之動機、目的、手段、邇來臺灣地
    區槍枝泛濫，不法之徒每以擁槍自重，輕則用以恐嚇勒索，
    欺壓善良，重則持以殺人搶劫，使一般民眾聞槍色變，危害
    社會治安至深且鉅，被告雖未持扣案之改造手槍及火藥用以
    犯罪，然其所為實已破壞社會秩序及被告犯後尚知坦承犯行
    等一切情狀，就未經許可，持有可發射子彈具有殺傷力之改
    造手槍，累犯，量處有期徒刑1年6月，併科罰金新臺幣5萬
    元；就未經許可，持有彈藥之主要組成零件，累犯，處有期
    徒刑10月，併科罰金新臺幣2萬元，並就所宣告併科罰金部
    分，諭知其易服勞役之折算標準；且依法定其應執行刑為有
    期徒刑二年二月併科罰金新台幣六萬元及諭知罰金部分易服
    勞役之折算標準。又以扣案之改造手槍1枝 （含彈匣1個，
   槍枝管制編號0000000000號）、火藥1瓶（驗餘淨重9.95公克
    ），均具有殺傷力，係屬違禁物，已如上述，皆依刑法第38
    條第1項第1款之規定宣告沒收。復敘明鑑析用罄之火藥0.05
    公克已不復存在，不諭知沒收銷燬。另扣案之子彈成品9顆
    、半成品子彈30顆、彈頭6顆、火藥引信11 顆、彈簧2條、
    槍管半成品1枝、工具盒1個等物，經送內政部警政署刑事警
    察局鑑定結果（工具盒除外），其中子彈9 顆，認均係由玩
    具金屬彈殼加裝直徑約11.5 mm金屬彈頭而成之玩具子彈，
    均經檢視，不具底火及火藥結構，均非為完整之子彈，認均
    不具殺傷力；子彈半成品30顆，其中7顆認均係土造金屬空
    彈殼，另23顆認均係玩具金屬空彈殼；彈頭6顆，認均係直
    徑約10 mm之土造金屬彈頭，有該局92年5月30日刑鑑字第
    0920048161號槍彈鑑定書附卷可佐；另火藥引信11顆，均係
    市售爆竹煙火類之玩爆紙，依據爆竹煙火製造業安全衛生設
    施標準，其製品使用之原料為一般調配安全火柴所用之原料
    ，原供玩具槍或比賽用信號槍產生信號之正當用途，非槍砲
    彈藥刀械管制條例所列管之彈藥，此有該局92 年6月23日刑
    偵五字第0920118265號鑑驗通知書在卷可憑；又彈簧2條，
    分別係長約85.4及87.4mm之金屬彈簧，槍管1枝，則係玩具
    槍之金屬槍管，內具阻鐵，亦有該局93年6月28 日刑鑑字第
    09301271 43號函附卷足參。上開物品經鑑驗結果均非槍砲
    彈藥刀械管制條例所列管之槍砲、彈藥或其主要組成零件，
    亦無證據證明係供犯罪所用或犯罪所得之物，均無從宣告沒
    收。另又敘明臺灣板橋地方法院檢察署檢察官以93年度偵字
    第11191號移送併辦部分，認被告有如附表所示之犯行，涉
    犯槍砲彈藥刀械管制條例第11條第4項、第12條第4項、第13
    條第4項之罪嫌。惟查，被告涉犯附表編號1、2 、5之持有
    制式手槍、子彈、步槍子彈部分，與本案持有改造手槍、持
    有彈藥主要組成零件部分，行為互殊，罪名有異，並無裁判
    上一罪或實質上一罪關係，自非起訴效力所及。至附表編號
    3、4之持有改造手槍、子彈部分，其行為時間為93年2、3月
    間，與被告上開有罪部分行為日之92年1月間，時隔1年之遙
    ，則被告是否基於概括犯意而為持有行為，已非無疑；另被
    告係於92年3月21日經警查獲本件扣案之改造手槍及火藥，
    迨1年之後，於93年2、3月間，綽號「鬼頭」之成年男子再
    度持附表所示之槍、彈前來交付，要求抵債，經被告同意後
    ，被告始行取得該等槍、彈而持有之，足證被告係另起犯意
    ，該部分行為之犯意與本件有罪部分並非基於概括犯意反覆
    而為，準此，實難認為此併辦部分犯行與本案有罪部分係基
    於概括犯意反覆為之，故無連續犯、想像競合犯之裁判上一
    罪關係，並非起訴效力所及。綜上所述，檢察官移送併辦部
    分無從併予審判，應檢還檢察官另行處理。其認事用法，均
    無不合，量刑亦屬適當，被告上訴主張原審量刑過重，指摘
    原判決不當，為無理由，應予駁回。
據上論斷，應依刑事訴訟法第368條，判決如主文。
本案經檢察官沈明彥到庭執行職務。
中　　華　　民　　國　　94　　年　　5 　　月　　18　　日
　　　　　　　　　刑事第十一庭審判長法　官　陳祐輔
　　　　　　　　　　　　　　　　　  法　官　邱瑞祥
　　　　　　　　　　　　　　　　　  法　官　楊炳禎
以上正本證明與原本無異。
如不服本判決，應於收受送達後10日內向本院提出上訴書狀，其
未敘述上訴之理由者並得於提起上訴後10日內向本院補提理由書
（均須按他造當事人之人數附繕本）。
                                    書記官  廖素花
中　　華　　民　　國　　94　　年　　5 　　月　　18　　日
附錄：本案論罪科刑法條全文
修正前即90年11月14日修正公布槍砲彈藥刀械管制條例第11條：
未經許可，製造、販賣或運輸第4 條第1 項第1 款所稱其他可發
射金屬或子彈具有殺傷力之各式槍砲者，處五年以上有期徒刑，
併科新臺幣一千萬元以下罰金。
未經許可，轉讓、出租或出借前項所列槍砲者，處三年以上十年
以下有期徒刑，併科新臺幣七百萬元以下罰金。
意圖供自己或他人犯罪之用，而犯前二項之罪者，處無期徒刑或
七年以上有期徒刑，併科新臺幣一千萬元以下罰金。
未經許可，持有、寄藏或意圖販賣而陳列第1 項所列槍砲者，處
一年以上七年以下有期徒刑，併科新臺幣七百萬元以下罰金。
第 1 項至第 3 項之未遂犯罰之。
修正前即90年11月14日修正公布槍砲彈藥刀械管制條例第13條：
未經許可，製造、販賣或運輸槍砲、彈藥之主要組成零件者，處
三年以上十年以下有期徒刑，併科新臺幣七百萬元以下罰金。
未經許可，轉讓、出租或出借前項零件者，處一年以上七年以下
有期徒刑，併科新臺幣五百萬元以下罰金。
意圖供自己或他人犯罪之用，而犯前二項之罪者，處五年以上有
期徒刑，併科新臺幣一千萬元以下罰金。
未經許可，持有、寄藏或意圖販賣而陳列第1 項所列零件者，第
6 月以上五年以下有期徒刑，併科新臺幣三百萬元以下罰金。
第1項 至第3 項之未遂犯罰之。
附表：
┌──┬─────┬──────┬──────┬──────┬─────┐
│編號│ 取得時間 │ 來     源  │取得管制物品│ 寄藏地點   │ 查獲時間 │
│    │          │            │之明細      │            │          │
├──┼─────┼──────┼──────┼──────┼─────┤
│1   │93年2 月間│在前揭市民大│制式90手槍，│臺北縣蘆洲市│93年7 月8 │
│    │          │道附近之檳榔│係捷克CZ廠75│中原路21巷61│日晚間10時│
│    │          │攤，向綽號「│型口徑9mm制 │號5 樓      │40分      │
│    │          │「鬼頭」者取│式半自動手槍│            │          │
│    │          │得，用以抵償│，槍管內具6 │            │          │
│    │          │賭債新臺幣（│條來復線，可│            │          │
│    │          │下同）17萬元│擊發同口徑制│            │          │
│    │          │            │式子彈，具殺│            │          │
│    │          │            │傷力（槍枝管│            │          │
│    │          │            │制編號110204│            │          │
│    │          │            │8621號）    │            │          │
├──┼─────┼──────┼──────┼──────┼─────┤
│2   │93年2 月間│向綽號「鬼頭│15顆9mm （9 │臺北縣蘆洲市│93年7 月8 │
│    │          │」之男子取得│×19mm）制式│中原路21巷61│日晚間10時│
│    │          │，用以抵償債│子彈，具殺傷│號5 樓      │40分      │
│    │          │務17萬元，係│力；1 顆9mm │            │          │
│    │          │與制式90手槍│（9 ×19mm）│            │          │
│    │          │一同取得    │制式子彈，其│            │          │
│    │          │            │底火皿具撞擊│            │          │
│    │          │            │痕跡，可擊發│            │          │
│    │          │            │，具殺傷力；│            │          │
│    │          │            │9 顆土造子彈│            │          │
│    │          │            │（內具直徑約│            │          │
│    │          │            │8.9mm 之土造│            │          │
│    │          │            │金屬彈頭），│            │          │
│    │          │            │可擊發，具殺│            │          │
│    │          │            │傷力        │            │          │
├──┼─────┼──────┼──────┼──────┼─────┤
│3   │93年3 月間│在市○○道附│92改造90手槍│臺北縣蘆洲市│93年7 月8 │
│    │          │近之檳榔攤，│，係由仿BERE│中原路21巷61│日晚間10時│
│    │          │向綽號「鬼頭│TTA 廠半自動│號5 樓      │40分      │
│    │          │」之男子取得│手槍製造之玩│            │          │
│    │          │，用以抵償債│具槍，換裝金│            │          │
│    │          │務6 萬元    │屬槍管改造而│            │          │
│    │          │            │成之改造手槍│            │          │
│    │          │            │，可擊發適用│            │          │
│    │          │            │之子彈，具殺│            │          │
│    │          │            │傷力（槍枝管│            │          │
│    │          │            │制編號110204│            │          │
│    │          │            │8622號）    │            │          │
├──┼─────┼──────┼──────┼──────┼─────┤
│4   │93年3 月間│向綽號「鬼頭│9mm 改造子彈│臺北縣蘆洲市│93年7 月8 │
│    │          │」之男子取得│5 顆，係土造│中原路21巷61│日晚間10時│
│    │          │，用以抵償債│子彈（內具直│號5 樓      │40分      │
│    │          │務6 萬元，係│徑約9.0mm 之│            │          │
│    │          │與92改造90手│土造金屬彈頭│            │          │
│    │          │槍一同取得  │），可擊發，│            │          │
│    │          │            │具殺傷力    │            │          │
├──┼─────┼──────┼──────┼──────┼─────┤
│5   │93年間（93│綽號「阿樹」│5.56公厘步槍│臺北縣蘆洲市│93年7 月8 │
│    │年7 月8 日│之男子無償贈│子彈3 顆，係│中原路21巷61│日晚間10時│
│    │查獲前某日│與          │口徑5.56mm之│號5 樓      │40分      │
│    │）        │            │制式子彈，具│            │          │
│    │          │            │殺傷力      │            │          │
└──┴─────┴──────┴──────┴──────┴─────┘
